【裁判字號】    95,上更(一),475
【裁判日期】    951229
【裁判案由】    違反毒品危害防制條例
【裁判全文】
臺灣高等法院臺南分院刑事判決     95年度上更(一)字第475號
上  訴  人
即  被  告  甲○○
選任辯護人    蔡信泰律師
上列上訴人因違反毒品危害防制條例案件，不服臺灣臺南地方法
院94年度訴字第1027號中華民國95年2月23日第一審判決（起訴
案號：臺灣臺南地方法院檢察署94年度偵字第5048號；併案案號
：94年度營偵字第771號），提起上訴，經本院判決後，由最高
法院第一次發回更審，本院判決如下：
    主    文
原判決撤銷。
甲○○連續販賣第一級毒品，處有期徒刑十二年，販賣毒品所得
新臺幣伍萬參仟元沒收之，如全部或一部不能沒收時，以其財產
抵償之；扣案如附表二編號一至四所示之第一級毒品海洛因、第
二級毒品安非他命均沒收銷燬之；如附表二編號一、三、四之所
示之第一級毒品海洛因、第二級毒品安非他命空包裝袋及編號五
、十二、十三所示之物均沒收。
    事     實
一、甲○○曾於民國（下同）八十三年間因擄人勒贖、麻醉藥品
    管理條例等案件，經本院判決應執行有期徒刑十四年三月確
    定，而於九十年七月十三日假釋出監。詎甲○○於假釋中復
    基於販賣第一、二級毒品以營利之概括犯意，在如附表一所
    示之時間、地點，以如附表一所示之金額及交易方式，連續
    販賣第一級毒品海洛因及第二級毒品安非他命予乙○○、焦
    宜亭等人。而乙○○向甲○○購得純度較高之海洛因後，再
    摻入葡萄糖稀釋並分裝成小包。嗣經警於九十四年四月十八
    日十六時許，持原審法院法官所核發之搜索票，在臺南縣新
    營市○○街九二號前之乙○○所駕駛之車牌5Ｐ─5798號自
    小客車及臺南縣新營市○○街三一之一一號四樓乙○○之住
    處進行搜索，分別查獲其於九十四年六月十七日十八時許向
    甲○○購得如附表二編號四所示之安非他命及其向甲○○購
    買後添加葡萄糖稀釋分裝之如附表二編號三所示之海洛因。
    另經警於九十四年四月十八日十六時許在臺南縣新營市○○
    街九二號二樓甲○○租住處搜索，查獲甲○○所有如附表二
    編號一、二所示之毒品海洛因、安非他命及甲○○所有販毒
    所用之編號五、十二、十三所示之物。
二、案經臺南縣警察局麻豆分局報告臺灣臺南地方法院檢察署檢
    察官偵查起訴，及移送併案審理。
    理    由
壹、證據能力部分：
    被告以外之人於偵查中向檢察官所為之陳述，除顯有不可信
    之情況者外，得為證據。被告以外之人於審判外之陳述，雖
    不符前四條之規定，而經當事人於審判程序同意作為證據，
    法院審酌該言詞陳述或書面陳述作成時之情況，認為適當者
    ，亦得為證據。當事人、代理人或辯護人於法院調查證據時
    ，知有第一百五十九條第一項不得為證據之情形，而未於言
    詞辯論終結前聲明異議者，視為有前項之同意。刑事訴訟法
    第一百五十九條之一第二項、第一百五十九條之五第二項分
    別定有明文。查本件證人乙○○、焦宜亭二人於檢察官偵查
    中所為之證述，業經具結在案，於原審審理時亦具結後經被
    告及選任辯護人詰問，無顯有不可信之情況，依上開刑事訴
    訟法第一百五十九條之一第二項之規定，自得作為證據；又
    證人乙○○、焦宜亭二人於警詢時之陳述，證據能力部分業
    據被告及辯護人所不爭執，依上開刑事訴訟法第一百五十九
    條之五第二項之規定，自亦得作為證據。
貳、實體部分：
一、訊據被告甲○○固坦承有於上開時、地交付海洛因、安非他
    命予證人即乙○○、焦宜亭等人施用，惟矢口否認有何販賣
    毒品以營利之犯行，並辯稱：證人乙○○係跟隨伊之小弟，
    證人焦宜亭則是伊店內之小姐，伊僅係幫忙乙○○、焦宜亭
    二人「調貨」，是原價轉讓毒品予該二人，伊並未販賣毒品
    ，亦未賺取利潤云云。惟查：
（一）證人乙○○於九十四年四月十九日檢察官偵查中第一次訊
      問時證稱：「所查扣之十二包海洛因及十五包安非他命，
      是我在九十四年四月十七日下午六點（原判決誤為十月十
      七日），在臺南縣新營市○○街九二號向甲○○所購買，
      海洛因買了新臺幣（下同）二萬元，安非他命買了一萬五
      千元，買毒品的錢還沒付，我自九十三年十一月份起開始
      向甲○○買了海洛因一次、安非他命七、八次，都是以電
      話0000000000號與甲○○0953的電話，甲○○才下樓賣給
      我。」等語（見94年度毒偵字第1081號卷第14頁）。嗣證
      人乙○○於檢察官偵查中第二次訊問時具結供稱：「甲○
      ○不是幫我調貨，他賣給我，有獲利，而且他會摻糖並不
      是單純幫我調貨。我因知道甲○○有在賣毒品，所以才向
      他買。」等語 (見偵查卷第15頁)。且經原審當庭勘驗證
      人乙○○之該次證詞，勘驗內容如下：「證人乙○○回答
      ：不是被告幫我調貨，他有在賣給別人，是我跟他買的；
      那有人要做這種事（幫人調貨），都是我向他買的，我可
      以作證，他是賣給我，有獲利，海洛因他有摻糖，都是一
      包一包包好在那裡，是我向他購買而已，因為我只知道他
      有在賣，我找不到別人可以買，他賣給我的毒品不是純的
      ，你可以從我這裡搜到的毒品和他那裡搜到的毒品來判斷
      。」等語（見原審卷第235頁），而自被告之處所查扣之
      海洛因之純度確高於自乙○○之處所查扣之海洛因之純度
      （見附表二編號一、三）。經核可知偵訊筆錄所載確屬真
      實，且從勘驗內容中，證人乙○○尚以堅定的語氣反駁被
      告所供稱係幫其調貨之詞而證稱：「那有人有做這種事 (
      幫人調貨)！」，在在足認證人乙○○之證詞確有相當之
      可信性，足堪採信。而證人乙○○雖於原審法院審理時翻
      異前詞而證稱：「我認識被告十幾年了，我雖曾向被告拿
      過安非他命約二、三次，但係因甲○○要去購買毒品，就
      拿錢給甲○○拜託他幫忙拿的，並無金錢交易，甲○○未
      賺我的錢，有時是我們二人一起去拿，有時是甲○○拿回
      來，我到他那裡去拿，有時是叫甲○○先幫我拿，錢我先
      欠著，我是於九十四年四月初和被告一起去高雄拿過一次
      ，那次是同時買安非他命及海洛因，只有這次有給被告錢
      ，至於被查獲之毒品，有些是我的，有些是黃世昌的，在
      警詢時係警察叫我咬出被告甲○○，我一開始才說毒品是
      甲○○的，而車上查獲的毒品是我的，在我租屋處查獲之
      安非他命及海洛因也是我的，而九十四年四月十八日（原
      判決誤為十九日）被查扣的安非他命、海洛因都是在被查
      扣的前二、三天向被告甲○○拿的，沒有代價，只要我以
      後有錢就會給他，而我向被告拿的當時是以原價要給他錢
      ，只是暫時欠著而已，我於偵查中所說的，和當時筆錄所
      記載的都不一樣，我當時未說被告有獲利，也只是說被告
      是單純幫我調貨云云（見原審卷第185─192頁）。經查，
      證人乙○○於檢察官偵查中之第二次訊問時之證詞，業經
      原審當庭勘驗，確與偵訊筆錄所載相符，而其於原審審判
      中之上開證詞，係屬迴護被告之詞，不足採信。（證人乙
      ○○所涉偽證部分，由原審依職權告發移由檢察官依法偵
      辦後起訴）
（二）證人焦宜亭於警詢時即供稱：「我自九十三年八月間即向
      綽號「展仔」之甲○○購買海洛因、安非他命，地點都是
      在伊之住處、臺南縣新營市○○路、太子路等處，共買約
      二十次左右。」等語（見臺南縣警察局新營分局警卷第18
      頁）；而證人焦宜亭於檢察官偵查中證稱：「我於九十三
      年六、七月間曾向甲○○購買毒品安非他命十幾次，期間
      達三個月左右，大部分都買一錢三千元，有時侯買一小包
      一千元的，都是我以電話與甲○○聯絡，在新營市的臺南
      縣衛生局前交易，我尚有三、四次未給他錢。」等語（見
      94年度營偵字第771號卷第32頁)。嗣證人焦宜亭於原審審
      理辯護人詰問時證稱：「我有向甲○○購買安非他命約四
      、五次以上，海洛因部分是拜託甲○○幫忙拿的，交易地
      點在新營市衛生局、太子廟、太子路等地等語；而於檢察
      官詰問時，則證稱：甲○○之綽號為「展仔」，我確在新
      營市的臺南縣衛生局前向被告購買安非他命約十餘次，每
      次金額都在一千元以上，五千元以下，大部分都有給被告
      錢。」等語；嗣證人焦宜亭於審判長依職權訊問時則證稱
      ：「我向被告購買安非他命或海洛因之時間係在九十三年
      六月至九十三年十月間，我與被告交易安非他命部分，地
      點在新營市衛生局附近、太子路、復興路及伊位於臺南縣
      新營市○○街之住處，衛生局附近拿過四、五次，太子路
      拿過二、三次，復興路拿過一次，我之住處拿過三、四次
      ，而一千元拿過的次數較多，約四次以上，二千元的，我
      的印象中有一次；三千元拿過四、五次以上，四千元的拿
      過，五千元的拿過二、三次，這些次數有一些是沒有拿錢
      的，沒拿錢的是三千元的，約有四次以下一次以上沒給錢
      ，而沒拿錢的僅係暫時先欠著，並非被告送的，至於就海
      洛因部分，我在伊之住處向被告拿過二次，每次一包一千
      元。」等語 (見原審卷第236─242頁）；而被告於警詢時
      亦自承：我曾販賣安非他命予焦宜亭等語（見臺南縣警察
      局新營分局警卷第22、23頁）。茲互核上開證人焦宜亭就
      購買毒品海洛因、安非他命之次數或因時間久遠而有出入
      ，惟就購買毒品之地點自警詢、偵查至原審審理時均甚一
      致，而就一般人之生理結構及生活經驗而言，就陳年往事
      之回憶，於時間點及次數上固係比較困難，但就該事件之
      地點而言，因為地標明確，建物性質差異性較大，自易記
      憶，且比較不會混淆，當然容易回憶，因此依事件各地點
      之回憶，而所供述之往事，自較為可採。準此，證人焦宜
      亭既然就毒品交易地點歷來供證均甚為明確，且大多相符
      ，足認上開證人焦宜亭之證詞確有相當之可信性，被告確
      有販賣第一級毒品海洛因及第二級毒品安非他命予證人焦
      宜亭，甚為明確。
（三）證人乙○○證稱其係撥打如附表二編號五所示之被告000
      0000000號行動電話與被告聯絡，而被告亦係使用該電話
      與乙○○聯絡交付毒品之事宜，業據被告及證人乙○○分
      別於警詢中所自承（見臺南縣警察局麻豆分局3898號警卷
      第7頁）。而扣案如附表二編號一至四所示之毒品，經鑑
      定後分別確係第一級毒品海洛因及第二級毒品安非他命無
      訛，此分別有如附表二編號一至四所示之毒品鑑定通知書
      各一份在卷可稽。又扣案之物品除上開被告所使用聯絡交
      易毒品之行動電話外，亦包括如附表二編號十二至十九所
      示之電子秤、夾鍊袋等物，其中夾鍊袋係用以分裝毒品用
      ，並有分裝計量用之電子秤供分裝毒品等物，而上開分裝
      計量之工具均係在被告之住處所查獲，足認被告確有大量
      購入毒品，並加以計量分裝之情。並參與上開證人之證詞
      ，足證被告確有購入大量毒品並加以計量分裝，再行賣予
      證人乙○○、焦宜亭等人，要屬明確。
（四）按海洛因、安非他命物稀價昂，取得不易，且為政府嚴予
      查緝之違禁物，販賣者刑責甚重，苟無利可圖，衡情應無
      甘冒被查緝之危險而平價無端交付他人施用，而吸毒者吸
      毒所耗費之金額甚鉅，顯非常人所能支付，一般吸毒者若
      無正當工作，其吸毒之經濟來源除以其他不法方法之犯罪
      所得外，有些係靠販毒所得來維持。經查被告既自承有吸
      毒之惡習，自需較充裕之金錢來源，且依證人乙○○、焦
      宜亭所購買之毒品均係先以電話與被告聯絡後，再由被告
      攜至租住處樓下或其他特定地點交付等情觀之，倘被告無
      利可圖，又何以不計風險及勞煩自行攜帶毒品至臺南縣新
      營市○○街焦宜婷之住處、新營市的臺南縣衛生局、復興
      路、太子路等處交付證人焦宜亭，及在被告之租屋處樓下
      交付予證人乙○○與之交易毒品買賣，衡諸一般人性及情
      理，應無此可能。基上說明，堪認本件被告在主觀上應有
      販賣毒品藉以營利之意圖，客觀上亦確有賣毒營利之事實
      ，均已堪認定。
（五）綜上所述，足證被告所辯，顯係卸責之，均不足採，被告
      販賣第一級毒品海洛因及第二級毒品安非他命給乙○○及
      焦宜亭之事證明確，犯行足堪認定，應依法論科。
二、再查本件證人供述其向被告購買之毒品次數及數量或有出入
    ，此或係因時間已久記憶模糊所致，本院依罪疑惟輕之原則
    ，認以證人焦宜亭向被告購買海洛因金額為二千元（二次，
    每次一包一千元），安非他命金額為二萬八千元（一千元的
    四次、二千元的一次、三千元的四次、五千元的二次)；證
    人乙○○向被告購買海洛因金額為二萬五千元(五千元的一
    次、二萬元一次)，安非他命金額為四萬五千元 (五千元的
    六次，一萬五千元的一次)，較有利於被告。從而被告販賣
    毒品海洛因所得金額合計二萬七千元，販賣毒品安非他命所
    得金額合計七萬三千元，共十萬元。惟乙○○於偵查中證稱
    其向被告所購買之海洛因有二萬元、安非他命有一萬五千元
    未給付（見毒偵字第1081號卷第14頁）；焦宜亭於原審審理
    時證稱其中三千元約有四次以下、一次以上尚未給錢（見原
    審卷第241頁）。茲仍以最有利於被告之計算方式計算，被
    告尚未向乙○○及焦宜亭收取之價金各三萬五千元及一萬二
    千元，共四萬七千元。是本院認定被告已收取之販毒所得共
    為五萬三千元。
參、論罪科刑部分：
一、論罪：
（一）按海洛因、安非他命分屬毒品危害防制條例第二條第二項
      第一、二款所稱之第一、二級毒品。核被告所為，係犯毒
      品危害防制條例第四條第一項之販賣第一級毒品罪及同條
      第二項之販賣第二級毒品罪。其販賣前後持有第一、二級
      毒品海洛因、安非他命之低度行為，均應為販賣之高度行
      為所吸收，不另論罪。被告先後多次販賣海洛因、安非他
      命之行為，各時間緊接，觸犯犯罪構成要件相同之罪名，
      顯各係基於概括犯意反覆為之，均為連續犯，應依修正前
      連續犯之規定各論以一罪（新舊法比較詳後述），即連續
      販賣第一級毒品罪、連續販賣第二級毒品罪，被告販賣安
      非他命部分，就法定刑有期徒刑之部分與就販賣海洛因部
      分，其法定刑併科罰金部分，並均加重其刑。被告販賣海
      洛因之部分，其法定刑為死刑、無期徒刑，及就販賣安非
      他命其中法定刑為無期徒刑部分，依刑法第六十四條第一
      項、第六十五條第一項之規定，均不得加重。
（二）按想像競合犯與刑法修正前連續犯競合時，為貫徹想像競
      合犯從一重處斷暨連續犯以一罪論之立法意旨，應採先連
      續、後想像競合之原則，即就其所犯之多數罪名，先將連
      續犯關係者，包括的論以一罪，然後再就各連續犯間有想
      像競合犯關係之犯罪比較其輕重，從較重之一連續犯處斷
      。茲被告連續多次販賣第一級毒品海洛因及第二級毒品安
      非他命予乙○○，其中九十四年四月十七日十六時當次，
      係一行為同時販賣第一級毒品海洛因及第二級毒品安非他
      命予乙○○，為想像競合犯，應從一重之連續販賣第一級
      毒品罪論處。
（三）就檢察官移送併案之被告連續販賣第二級毒品安非他命予
      證人焦宜亭之犯行，與檢察官起訴並論罪部分即連續販賣
      第二級毒品罪，具有連續犯之關係，屬裁判上一罪之同一
      案件，自為起訴效力所及；又就被告連續販賣第一級毒品
      之犯行，檢察官雖僅就被告連續販賣第一級毒品海洛因予
      證人乙○○部分之犯行提起公訴，然檢察官就犯罪事實一
      部起訴者，其效力及於全部。查本件被告於九十三年六月
      間至同年十月間，連續二次販賣第一級毒品海洛因予證人
      焦宜亭之犯罪事實，與前揭論罪科刑之被告連續販賣第一
      級毒品海洛因部分，具連續犯之關係，屬裁判上一罪之同
      一案件，為起訴效力所及，是本院自應就上開移送併辦部
      分及審理事實擴張部分，均依法一併加以審理，附此敘明
      。
（四）被告供稱其毒品來源係向黃德強、丙○○、鄭偉文所購得
      云云。惟查，被告僅供出幾個人之名字出來而已，並未再
      配合警方有何追查毒品來源之動作，且檢警並未依被告供
      出毒品來源而有何破獲，有本案之警方之移送書、台南縣
      警察局善化分局95年2月27日南縣善警偵字第095001870 1
      號函（承辦人鍾介元說明）、台南縣警察局新營分局95
      年12月25日南縣營警偵字第095002 0900號函、臺灣高等
      法院丙○○之前案紀錄表可按。是被告尚不得依毒品危害
      防制條例第十七條之規定減輕其刑。
二、新舊法比較：按被告行為後，刑法已於九十四年二月二日修
    正公布，並於九十五年七月一日生效施行。而刑法第二條第
    一項修正為「行為後法律有變更者，適用行為時之法律。但
    行為後之法律有利於行為人者，適用最有利於行為人之法律
    。」，採「從舊從輕」之原則，與修正前刑法第二條採「從
    新從輕」之原則不同。又比較時應就罪刑有關之共犯、未遂
    犯、想像競合犯、牽連犯、連續犯、結合犯，以及累犯加重
    、自首減輕暨其他法定加減原因（如身分加減）與加減例比
    等一切情形，綜其全部罪刑之結果而為比較。
（一）想像競合部分：刑法第五十五條但書有關想像競合犯之規
      定，係科刑之限制，為法理之明文化，非屬法律之變更，
      自無新舊法比較適用之問題。
（二）連續犯部分：被告行為後，因新法業已刪除刑法第五十六
      條連續犯之規定，此刪除雖非犯罪構成要件之變更，但顯
      已影響行為人刑罰之法律效果，自屬法律有變更，比較新
      、舊法結果，依舊法採連續犯之規定，依新法則為數罪併
      罰，是應以適用較有利於被告之行為時法律即舊法論以連
      續犯。
（三）綜上全部加減原因罪刑之比較，以適用修正前刑法連續犯
      、想像競合犯之規定較有利於被告，並一併適用之。
（四）另新刑法第五十七條、第五十九條之規定，為法院就刑之
      裁量及酌減審認標準見解之明文化，非屬法律之變更，併
      此敘明。
（五）罰金部分：刑法第三十三條第五款關於「罰金：一元以上
      」之規定，修正公布為「罰金：新台幣一千元以上，以百
      元計算」，刑法法定本刑中列有罰金者，其法定最低度罰
      金因之提高，涉及科刑規範變更，自有新舊法比較之必要
      ，比較結果，以舊法有利於被告，應適用舊法規定，定其
      罰金部分之法定刑。
（六）法定本刑死刑及無期徒刑部分：刑法第六十四條第二項死
      刑減輕之規定為「為無期徒刑，十五年以下十二年以上有
      期徒刑。」，修正為「為無期徒刑」；刑法第六十五條第
      二項無期徒刑減輕之規定為「為七年以上有期徒刑。」，
      修正為「為二十年以下十五年以上有期徒刑。」，因涉及
      科刑規範變更，自有新舊法比較之適用，比較結，以舊法
      有利於被告，應適用舊刑法第六十四條第二項、第六十五
      條第二項之規定減輕其刑。（以上有最高法院95年第8次
      刑事庭會議決議參照）。
三、撤銷改判部分：原審以被告甲○○罪證明確，而予以論罪科
    刑，固非無見。惟查：
（一）想像競合犯與刑法修正前連續犯競合時，為貫徹想像競合
      犯從一重處斷暨連續犯以一罪論之立法意旨，應採先連續
      、後想像競合之原則，即就其所犯之多數罪名，先將連續
      犯關係者，包括的論以一罪，然後再就各連續犯間有想像
      競合犯關係之犯罪比較其輕重，從較重之一連續犯處斷，
      已如前述。原判決未審酌被告有前揭想像競合與修正前連
      續犯競合之關係，即論以被告連續販賣第二級毒品既遂罪
      與連續販賣第一級毒品罪二罪間數罪併罰，尚有未洽。
（二）被告行為後，刑法已修正公佈。被告之犯行，因行為後新
      法業已刪除連續犯之規定，依上所述，比較新、舊法結果
      ，仍應適用較有利於被告之行為時法律，即依舊法論以連
      續犯及想像競合犯。原判決就此部分未及說明比較適用之
      理由，亦有未洽。
（三）被告所有之附表二編號十四所示之物，係一銅製臼杵，並
      非分裝毒品所用之研磨器，原審併予沒收，即有未洽。而
      扣案如附表二編號一、三、四之海洛因、安非他命空包裝
      袋及編號五、十二、十三所示之物，並無不能沒收之情形
      ，原審併諭知追徵其價額，亦有未合。又被告雖販賣第一
      級毒品海洛因之所得二萬七千元，販賣第二級毒品之所得
      共七萬三千元，共十萬元。惟被告尚未向證人乙○○及焦
      宜亭收取之價金各三萬五千元及一萬二千元，共四萬七千
      元。是被告已收取之販毒所得僅共為五萬三千元。上開未
      收取之價金，原審未予扣除，併認應予宣告沒收及不能沒
      收時應以其財產抵償之，於法亦有未合。
（四）被告上訴意旨指摘原判決否認犯罪，為不足採，惟其指摘
      原判決量刑過重（詳後述）及辯護人指摘被告於九十四年
      四月十七日販賣予乙○○同時所犯者，具有想像競合犯與
      連續犯競合之重疊法律現象，應先將全部連續犯論以一罪
      ，再按想像競合從一重之販賣第一級毒品既遂罪處斷，則
      有理由。且原判決既有上開可議之處，自應由本院將原判
      決撤銷改判，以期適法。
四、科刑部分：
（一）按修正前刑法第五十九條規定，犯罪之情狀可憫恕者，得
      酌量減輕其刑，同法第五十七條規定，科刑時應審酌一切
      情狀，尤應注意左列事項 (共十款)為科刑重輕之標準，
      兩條適用上固有區別，惟所謂「犯罪之情狀」與「一切情
      形」云云，並非有截然不同之領域，於裁判上酌減其刑時
      ，應就犯罪一切情狀 (包括第五十七條所列舉之十款事項
      )，予以全盤考量，審酌其犯罪有無可憫恕之事由 (即判
      例所稱有特殊之原因與環境等等，在客觀上足以引起一般
      同情，以及宣告法定低度刑，是否猶嫌過重)，以為判斷
      。故適用第五十九條酌量減輕其刑時，並不排除第五十七
      條所列舉十款事由之審酌，惟其程度應達於確可憫恕，始
      可予以酌減。有最高法院七十年度第六次刑事庭會議決議
      可參。而新法第五十九條已將刑之酌減審認標準之見解予
      以明文化，認犯罪之情狀須「顯」可憫恕，認「科以最低
      度刑仍嫌過重」者，得酌量減輕其刑。又參酌釋字第二六
      三號解釋，若不分犯罪情況及結果如何，概以死刑、無期
      徒刑為法定刑，立法甚嚴，若有情輕法重之情，裁判時本
      有刑法第五十九條酌量減輕其刑之適用，足以免過嚴之刑
      ，與憲法尚無牴觸。是若有情輕法重，及刑法第五十九條
      所規定之情，對被告所犯之罪酌量減輕其刑，自為法之所
      許。查被告所犯之毒品危害防制條例第四條第一項之販賣
      第一級毒品罪，本刑為死刑或無期徒刑，被告販毒之所得
      僅五萬三千元，且有施用毒品惡習，其販賣海洛因無非為
      籌措自身施用毒品所需花費，其惡性及犯罪情節實與大量
      走私進口或長期販賣毒品之大盤販毒者有別。然販賣第一
      級毒品之法定最低刑為無期徒刑，而被告上開犯罪之次數
      及其被查獲之第一級毒品海洛因合計僅如附表二所示，顯
      見其犯罪之情節尚屬輕微，尚非不可憫恕，情輕法重，若
      仍判處最輕之本刑無期徒刑，在客觀上顯足以引起一般同
      情，應依刑法第五十九條之規定，減輕其刑，並就併科罰
      金部分先加後減之。
（二）爰審酌被告曾因擄人勒贖、麻醉藥品管理條例等案件，經
      本院判處罪刑確定，經定其應執行之刑已達有期徒刑十四
      年三月確定，入監服刑後，甫於九十年七月三日假釋出監
      ，有臺灣高等法院被告全國前案紀錄表在卷可稽，素行不
      佳，仍不知警惕，明知海洛因、安非他命對人體之危害，
      竟為圖私利販賣毒品，足以使購買施用者導致精神障礙、
      性格異常，甚至造成生命危險之生理成癮性及心理依賴性
      ，戕害國民身心健康，惡性非輕、且其販賣毒品次數、數
      量甚多，其行為危害社會甚為嚴重，並其犯後一再飾詞否
      認，顯無悔意之犯罪後態度等一切情狀，對被告量處如主
      文所示之刑，以示懲儆。
五、沒收部分：
（一）被告販賣第一級毒品海洛因及第二級毒品安非他命之所得
      共五萬三千元，有如前述，應依刑毒危害防制條例第十九
      條第一項之規定諭知沒收，如全部或一部不能沒收時，以
      其財產抵償之。
（二）扣案如附表二編號一、三之第一級毒品海洛因及編號二、
      四之第二級毒品安非他命，均應依毒品危害防制條例第十
      八條第一項前段之規定，予以宣告沒收銷燬之。
（三）扣案如附表二編號一、三、四之海洛因及安非他命空包裝
      袋及如附表二編號五、十二、十三（十四係銅製臼杵，非
      研磨器）所示之物均係被告所有之物，其中編號五之物為
      供販賣毒品聯絡之用，編號十二至十三之工具部分，依一
      般經驗法則確係分裝計量毒品之用，參以查扣地點確在被
      告之住處，是應可認係被告用以供販賣海洛因、安非他命
      所用之物，應依毒品危害防制條例第十九條第一項之規定
      ，就如附表二編號五、十二、十三所示之物均宣告沒收。
（四）扣案如附表二編號六至十一所示之行動電話手機、編號十
      四、十五至十九所示之物及如附表三所示之物 (均扣於警
      卷而未移送)，被告均否認為直接供本件犯罪所用之物，
      且亦無其他證據足以證明確為被告持供犯本件犯罪所用之
      物，亦非屬違禁物，爰均不另為宣告沒收之諭知。
據上論結，應依刑事訴訟法第三百六十九條第一項前段、第三百
六十四條、第二百九十九條第一項前段，毒品危害防制條例第四
條第一項、第二項、第十八條第一項前段、第十九條第一項、刑
法第二條第一項、第十一條、（修正前）第五十五條、（修正前
）第五十六條、第五十九條，判決如主文。
本案經檢察官蘇南桓到庭執行職務。
中    華    民    國    95    年    12    月    29    日
                  刑事第二庭    審判長法  官  葉居正
                                      法  官  吳森豐
                                      法  官  吳勇輝
以上正本證明與原本無異。
如不服本判決，應於收受本判決後十日內向本院提出上訴書狀。
其未敘述上訴理由者並得於提起上訴後十日內向本院補提理由書
狀（均須按他造當事人之人數附繕本）「切勿逕送上級法院」。
                                      書記官  李良倩
中    華    民    國    95    年    12    月    29    日
附錄本案論罪科刑法條全文：
毒品危害防制條例第四條第一、二項：
製造、運輸、販賣第一級毒品者，處死刑或無期徒刑；處無期徒
刑者，得併科新台幣一千萬元以下罰金。
製造、運輸、販賣第二級毒品者，處無期徒刑或七年以上有期徒
刑，得併科新台幣七百萬元以下罰金。
附表一：
┌──┬─────┬─────────────────┐
│編號│購買毒品者│交易時間、地點、方式及金額(新臺幣)│
├──┼─────┼─────────────────┤
│一  │乙○○    │一、於民國九十三年十一月間某日起至│
│    │          │    九十四年四月十七日止，由乙○○│
│    │          │    撥打甲○○之行動電話聯絡後，再│
│    │          │    至甲○○所租住之臺南縣新營市府│
│    │          │    西路九德大廈附近及臺南縣新營市│
│    │          │    樂仁街九二號二樓等處，向甲○○│
│    │          │    購買第一級毒品海洛因約二、三次│
│    │          │    ，第二級毒品安非他命約七、八次│
│    │          │    ，每次數量不一，價金約在五千元│
│    │          │    至一萬元之間。                │
│    │          │二、最後一次係九十四年四月十七日下│
│    │          │    午六時許，在臺南縣新營市○○街│
│    │          │    九二號二樓租住處，由甲○○販賣│
│    │          │    二萬元之海洛因及一萬五千元之安│
│    │          │    非他命予乙○○。              │
├──┼─────┼─────────────────┤
│二  │焦宜亭    │一、於民國九十三年六月間至同年十月│
│    │          │    間，由焦宜亭以電話聯絡甲○○後│
│    │          │    ，由甲○○在新營市的臺南縣衛生│
│    │          │    局附近、太子路、復興路及焦宜亭│
│    │          │    之住處等地方，連續販賣第二級毒│
│    │          │    品安非他命予焦宜亭。其中衛生局│
│    │          │    附近約四、五次、太子路約二、三│
│    │          │    次、復興路一次，焦宜亭之住處約│
│    │          │    三、四次；而購買金額：一千元的│
│    │          │    約四次以上，二千元的約一次，三│
│    │          │    千元的約四、五次、五千元的約二│
│    │          │    、三次，而三千元的約有四次以下│
│    │          │    尚未拿錢，是暫時賒欠。        │
│    │          │二、同上開時間，由甲○○在焦宜亭位│
│    │          │    於臺南縣新營市○○街之住處，連│
│    │          │    續販賣第一級毒品海洛因二次予焦│
│    │          │    宜亭，每次一包一千元。        │
└──┴─────┴─────────────────┘
附表二：
┌──┬─────┬─────┬──────┬────┐
│編號│名    稱  │數    量  │鑑定通知書  │備  註  │
├──┼─────┼─────┼──────┼────┤
│一  │第一級毒品│五包 (合計│法務部調查局│在甲○○│
│    │海洛因    │淨重25.65 │民國九十四年│之住處所│
│    │          │公克，空包│六月九日調科│查扣    │
│    │          │裝袋重2.42│壹字第二○○│        │
│    │          │公克，純度│○○五五三九│        │
│    │          │72.30%)   │號鑑定通知書│        │
│    │          │          │(見94年度偵 │        │
│    │          │          │字第5048號卷│        │
│    │          │          │第66頁)     │        │
│    │          │          │            │        │
├──┼─────┼─────┼──────┼────┤
│二  │第二級毒品│三包(含袋 │高雄醫學大學│在甲○○│
│    │安非他命  │共重7.5 公│附設中和紀念│之住處所│
│    │          │克，取零  │醫院民國九十│查扣    │
│    │          │0.3公克鑑 │四年十一月十│        │
│    │          │驗，驗餘後│一日檢驗報告│        │
│    │          │毛重為7.2 │(見原審卷第 │        │
│    │          │公克)     │125─127頁) │        │
│    │          │          │            │        │
│    │          │          │            │        │
│    │          │          │            │        │
├──┼─────┼─────┼──────┼────┤
│三  │第一級毒品│十二包（合│法務部調查局│五包在張│
│    │海洛因    │計淨重12.2│民國九十四年│宏銘之車│
│    │          │公克，空包│六月十日調科│上所查扣│
│    │          │裝袋重2.93│壹字第二○○│，七包在│
│    │          │公克，純度│○○五五三八│乙○○之│
│    │          │32.83%)   │號鑑定通知書│住處所查│
│    │          │          │(見94年度毒 │扣      │
│    │          │          │偵字第1081號│        │
│    │          │          │卷第33頁)   │        │
│    │          │          │            │        │
├──┼─────┼─────┼──────┼────┤
│四  │第二級毒品│十五包 (驗│內政部警政署│在乙○○│
│    │安非他命  │前總毛重  │刑事警察局民│之車上查│
│    │          │29.01公克 │國九十四年八│扣十包，│
│    │          │，其中毒品│月十日刑鑑字│在乙○○│
│    │          │總淨重為24│第○九四○○│之住處查│
│    │          │.2公克，空│七五四八四號│扣五包  │
│    │          │包裝袋總重│鑑定書 (見原│        │
│    │          │約4.81公克│審卷第45頁) │        │
│    │          │，取0.12公│            │        │
│    │          │克鑑驗尚餘│            │        │
│    │          │毒品總淨重│            │        │
│    │          │為24.08公 │            │        │
│    │          │克)       │            │        │
│    │          │          │            │        │
├──┼─────┼─────┼──────┼────┤
│    │OKWAP廠牌 │一支      │            │甲○○所│
│五  │行動電話手│          │            │有供販賣│
│    │機 (含0953│          │            │毒品聯絡│
│    │335653號SI│          │            │之用    │
│    │M卡一張） │          │            │        │
├──┼─────┼─────┼──────┼────┤
│六  │NOKIA廠牌 │一支      │            │        │
│    │行動電話手│          │            │        │
│    │機 (含0982│          │            │        │
│    │692488號SI│          │            │        │
│    │M卡一張） │          │            │        │
├──┼─────┼─────┼──────┼────┤
│七  │NEC廠牌行 │一支      │            │        │
│    │動電話手機│          │            │        │
│    │(含0000000│          │            │        │
│    │005號SIM卡│          │            │        │
│    │一張）    │          │            │        │
├──┼─────┼─────┼──────┼────┤
│八  │SYNNEX廠牌│一支      │            │        │
│    │行動電話手│          │            │        │
│    │機 (含0916│          │            │        │
│    │456247號SI│          │            │        │
│    │M卡一張） │          │            │        │
├──┼─────┼─────┼──────┼────┤
│九  │GPRS廠牌  │一支      │            │        │
│    │行動電話  │          │            │        │
│    │手機 (含  │          │            │        │
│    │00000000  │          │            │        │
│    │1221號SIM │          │            │        │
│    │卡一張）  │          │            │        │
├──┼─────┼─────┼──────┼────┤
│十  │MOTOROLA  │一支      │            │        │
│    │廠牌行動  │          │            │        │
│    │電話手機  │          │            │        │
│    │(含0000000│          │            │        │
│    │069號SIM卡│          │            │        │
│    │一張）    │          │            │        │
├──┼─────┼─────┼──────┼────┤
│十一│DBTEL廠牌 │一支      │            │        │
│    │行動電話手│          │            │        │
│    │機 (含8800│          │            │        │
│    │0000000000│          │            │        │
│    │號SIM卡一 │          │            │        │
│    │張）      │          │            │        │
├──┼─────┼─────┼──────┼────┤
│十二│電子秤    │一台      │            │甲○○所│
│    │          │          │            │有供販毒│
│    │          │          │            │用之工具│
├──┼─────┼─────┼──────┼────┤
│十三│夾鍊袋    │一包      │            │同上    │
├──┼─────┼─────┼──────┼────┤
│十四│銅製杵臼  │一個      │            │        │
├──┼─────┼─────┼──────┼────┤
│十五│糖        │一盒      │            │        │
├──┼─────┼─────┼──────┼────┤
│十六│吸食器    │一組      │            │        │
├──┼─────┼─────┼──────┼────┤
│十七│玻璃球    │二組      │            │        │
├──┼─────┼─────┼──────┼────┤
│十八│削尖吸管  │一支      │            │        │
├──┼─────┼─────┼──────┼────┤
│十九│空盒      │一個      │            │        │
└──┴─────┴─────┴──────┴────┘
附表三
┌──┬─────────┬─────────────┐
│編號│名   稱           │數量                      │
├──┼─────────┼─────────────┤
│一  │工商本票          │二張                      │
│    │(344802號，陳龍仁)│                          │
├──┼─────────┼─────────────┤
│二  │殘障手冊          │一本                      │
├──┼─────────┼─────────────┤
│三  │工商本票(黃世昌)  │三張                      │
└──┴─────────┴─────────────┘


司法院資訊處製作；財團法人民間司法改革基金會備份。
